【裁判字號】    91,訴更(一),9
【裁判日期】    951229
【裁判案由】    違反公司法等
【裁判全文】
臺灣臺北地方法院刑事判決      九十一年度訴更(一)字第九號
公  訴  人  臺灣臺北地方法院檢察署檢察官
被      告  丙○○
選任辯護人  牛湄湄律師
被      告  庚○○
選任辯護人  林詮勝律師
上列被告因公司法案件，經檢察官提起公訴（九十年度偵字第一
０九七八號），本院於中華民國九十一年十月三十一日以九十一
年度訴字第二五七號裁定駁回起訴，經臺灣高等法院於九十一年
十二月五日以九十一年度抗字第七三一號撤銷原裁定發回，本院
判決如下：
    主  文
丙○○共同公司負責人，公司應收之股款，股東並未實際繳納，
而以申請文件表明收足，處有期徒刑拾月。
庚○○無罪。
    事  實
一、丙○○於民國八十四年間，因見經營「證券投資信託事業」
    可吸收大量資金以操作股票獲利，遂邀時任屏東縣東港鎮信
    用合作社（下稱東港信合社）理事主席壬○○（另案由臺灣
    高等法院高雄分院審理中），共同在臺北市中山區○○○路
    ○段一○一號十樓，籌設成立「法華理農證券投資信託股份
    有限公司」（下稱法華公司），由丙○○尋找外籍法人股東
    法商法國農業銀行股份有限公司（下稱法商農業銀行）、法
    商私人管理銀行股份有限公司（下稱法商私人管理銀行）加
    入投資，以符合「證券投資信託事業管理規則」第五條發起
    人資格限制之規定，並於八十四年九月十二日召開發起人會
    議，八十四年九月二十日成立法華公司籌備處（壬○○擔任
    發起人會議主席及發起人代表），丙○○復於八十四年九月
    二十五日以戊○○為負責人設立「大格股份有限公司」（下
    稱大格公司）轉投資法華公司，以達控制法華公司決策之目
    的。惟至八十五年三月間，前述外國股東資金雖經核准匯入
    ，然發起資金仍不足前開規則第四條：「證券投資信託股份
    有限公司之實收資本總額不得少於新臺幣（下同）三億元」
    之強制規定。
二、丙○○、壬○○及東港信合社會計主任許淑卿（另案由臺灣
    高等法院高雄分院審理中）為達設立法華公司之目的，竟於
    八十五年四月初某日，在臺灣地區不詳地點，共同基於公司
    負責人對於公司應收之股款，股東並未實際繳納，而以申請
    文件表明收足之犯意聯絡，明知法華公司發起人即原始股東
    壬○○、甲○○、丑○○及大格公司，均未實際繳納所認股
    之股款，竟謀議先將籌得之少部分資金存入法華公司籌備處
    開設於中國農民銀行（下稱農民銀行）營業部之帳戶（帳號
    ：三三四八九四號），另由許淑卿至東港信合社以法華公司
    籌備處名義辦理開戶，由丙○○指示不知上情之法華公司出
    納庚○○，將農民銀行前揭帳戶其內款項轉帳至東港信合社
    之法華公司籌備處帳戶（帳號：0000000），而由許
    淑卿於同日將該款以法華公司籌備處名義辦理定期存款（明
    細詳如附表一所示定期存款單），隨即以此定期存款單向東
    港信合社申請擔保質押借款，許淑卿再將定期存款全數貸出
    ，匯入他人帳戶，由丙○○指示不知上情之庚○○自帳戶提
    現後，再存回農民銀行法華公司籌備處帳戶，再由農民銀行
    該帳戶轉帳至東港信合社法華公司籌備處帳戶，辦理前述定
    存、質借、貸出、轉匯、提現、再存回之循環方式，虛增法
    華公司籌備處發起資金至三億元，並取得存款證明以利申請
    設立法華公司之方式，而於八十五年四月十八日至同年月二
    十二日間，以上開模式於農民銀行上開帳戶內虛增如附表二
    所示之發起人丑○○、大格公司、甲○○、壬○○之發起資
    金。嗣於八十五年五月九日，由不知上情之法華公司董事長
    特別助理戊○○檢具農民銀行三千萬餘元及東港信合社二億
    七千萬元之存款證明書，委由不知情之黃耀明會計師出具驗
    資報告，用以表明三億元股款業已全數收足，持向經濟部商
    業司申請法華公司設立登記，而由經濟部商業司於八十五年
    五月二十一日核准法華公司之設立登記。
三、壬○○於法華公司成立後，擔任公司董事長兼總經理，為公
    司負責人（至八十六年一月十九日），許淑卿為公司董事（
    至八十六年一月十九日），丙○○則係公司不掛名顧問（實
    際參與公司發起、經營及決策）；八十六年一月二十日起，
    壬○○之公司董事長兼總經理由其子癸○○接任，許淑卿之
    公司之董事由壬○○之女郭真君接任。
四、嗣經中央存款保險公司於八十八年六月一日至同年月十一日
    前去東港信合社實施金融檢查，始悉上情。
五、案經臺灣屏東地方法院告發由臺灣屏東地方法院檢察署檢察
    官呈由臺灣高等法院檢察署檢察長令轉臺灣臺北地方法院檢
    察署檢察官偵查起訴，本院裁定駁回起訴後，經臺灣高等法
    院撤銷原裁定發回。
    理  由
甲、程序部分
一、刑事被告詰問證人之權利，係憲法所保障之基本人權及訴訟
    權基本內容之一，不容任意剝奪。刑事訴訟法於九十二年二
    月六日修正、增訂公布施行之前及之後，於第一百六十六條
    均規定當事人或辯護人有詰問證人之權利；於檢察官偵查中
    ，第二百四十八條第一項亦明定「訊問證人時，如被告在場
    者，被告得親自詰問」。但此項權利之行使，須以被告或辯
    護人在場為前提。是同法第一百五十九條之一第一項、第二
    項所稱得為證據之被告以外之人於審判外向法官所為之陳述
    ，以及於偵查中向檢察官所為之陳述，自係指已經賦予被告
    或其辯護人在場得以行使詰問權之機會而言，如法官於審判
    外或檢察官於偵查中訊問被告以外之人之程序，未予被告或
    其辯護人在場得依上開規定行使其詰問權之機會，除被告於
    審判程序中明示捨棄其詰問權之行使，或有刑事訴訟法第一
    百五十九條之三所列各款之情形以外，均應傳喚該陳述人到
    庭依法具結，使被告或其辯護人有行使反對詰問權之機會，
    否則該審判外向法官所為陳述及偵查中向檢察官所為陳述，
    雖屬傳聞證據之例外，仍不得作為認定犯罪事實之判斷依據
    （最高法院九十五年度台上字第五０二七號判決要旨參照）
    。查證人即共同正犯壬○○以另案被告身分，於檢察官訊問
    及法院審理時所為之供述，關於被告丙○○、庚○○上開經
    起訴部分，均未經具結，且被告丙○○、庚○○亦無行使詰
    問權之機會，而被告丙○○及辯護人牛湄湄律師均聲請傳喚
    證人壬○○到庭詰問，參諸前揭最高法院判決意旨，證人壬○○以被告身分於檢察官訊問及法院審理時所為之供述，並
    無證據能力。
二、被告以外之人於審判中有滯留國外而無法傳喚之情形，其於
    司法警察官、司法警察調查中所為之陳述，經證明有可信之
    特別情況，且為證明犯罪事實存否所必要者，得為證據，業
    據刑事訴訟法第一百五十九條之三第三款定有明文。查證人
    壬○○於九十四年二月十三日離境後未再入境而已潛逃，復
    經本院傳拘無著之事實，有入出國日期證明書、拘提報告書
    在卷可佐（見本院卷三第二七四、三０三、三０四頁、本院
    卷四第十八頁），復據證人癸○○證稱：伊父親壬○○人不
    在臺灣已經出國，人在哪裡不清楚等語在卷（見本院卷三第
    二八三頁背面），而證人壬○○於法務部調查局屏東縣調查
    站所為之審判外陳述，核其陳述內容均為證明本件犯罪事實
    存否所必要且屬可信，依據上開規定，該陳述有證據能力。
三、除證人壬○○於法務部調查局屏東縣調查站上開證述以外，
    其餘相關證人於該調查站所為之陳述，均經選任辯護人否認
    該審判外陳述之證據能力（見本院卷一第三八、一五八頁、
    本院卷三第二三四頁背面、本院卷四第十三頁），均無證據
    能力。
乙、實體部分
壹、被告丙○○有罪部分
一、訊據被告丙○○雖坦承曾於前揭時地與壬○○共同參與法華
    公司之設立籌備，並為參與入股法華公司而另行設立大格公
    司，且委由戊○○擔任大格公司負責人，及於法華公司成立
    後擔任公司顧問以提供該公司經營相關意見之事實，惟矢口
    否認有何違反公司法犯行，並辯稱：(1)伊未參與法華公司原
    始股東質借繳款過程，壬○○以定期存款單質借用以繳交股
    東應繳股款之事伊並不知情，伊直到東港信合社出事經清查
    後，才發現壬○○以定期存款單辦理質借，伊不知壬○○未
    實際繳納股款；(2)大格公司之一千萬元應繳股款部分，係由
    伊向翁大銘調借九百萬元，翁大銘乃委請管帳之秘書翁億珍
    向壬○○催討借款後，由壬○○返還借款九百萬元後，併同
    大格公司原有之一百萬元現金，而繳交共計一千萬元之全部
    股款，大格公司業已繳納全部股款；(3)甲○○及丑○○均係
    翁大銘找來的股東，丑○○認股部分係翁大銘交待伊以丑○○名義去認股，丑○○與甲○○原始股東的資金是由翁大銘
    的帳房乙○○負責處理，伊不知丑○○及甲○○繳納股款之
    資金流程；(4)法商私人管理銀行及法商農業銀行於應募投資
    法華公司原始股份時，要求須簽定二年附買回條款契約，並
    指定需由臺灣金融機構負擔保證責任，法華公司全體本國籍
    自然人原始股東乃籌措九千一百五十萬元存款予農民銀行充
    當擔保品後，由農民銀行對外籍法人股東就附買回條款契約
    負保證責任，其後壬○○自行向農民銀行取回部分可轉讓定
    期存款單進而辦理出售，由農民銀行給付買回可轉讓定期存
    款單價金流向，以及壬○○在東港信合社辦理質借之利息繳
    款經過均可證明伊不知情；(5)壬○○於擅自取回可轉讓定期
    存單並出售而取走農民銀行買回價金後，經法華公司本國籍
    自然人股東察覺提供予農民銀行之定期存單無端減少，壬○○乃將法華公司股份轉讓以資解決，由法華公司股份歷次轉
    讓經過，以及壬○○曾於八十六年間以伊名義在東港信合社
    冒貸二十萬元，可知伊係壬○○犯罪之被害人云云。經查：
（一）法華公司係被告丙○○與壬○○合意籌設，並募集本國、
      外國原始股東「即壬○○、子○○（壬○○之表弟，屏東
      潮州農會總幹事）、郭晉豪（屏東第一信用合作社理事主
      席郭天財之子，發起人會議由壬○○代理出席）、「大格
      公司」（發起人會議由許淑卿代理出席）、甲○○（發起
      人會議由卯○○代理出席）、丑○○（發起人會議由「大
      格公司」戊○○代理出席）、龍達投資股份有限公司（發
      起人會議由「大格公司」吳建瑩代理；下稱龍達公司）、
      港商蔡漢榮、法商農業銀行、法商私人管理銀行」等發起
      人，於八十四年九月十二日召開發起人會議，八十四年九
      月二十日成立法華公司籌備處（壬○○擔任發起人會議主
      席及發起人代表），被告丙○○則另於八十四年九月二十
      五日以戊○○為負責人設立大格公司，八十四年十月間向
      財政部證券管理委員會（下稱證管會）申請籌設（八十五
      年二月間核准），八十五年三、四月間，前述外國股東資
      金核准匯入，八十五年五月六日召開發起人會議（壬○○
      擔任董事長兼任總經理、許淑卿擔任董事），八十五年五
      月九日，委由「安侯協和會計師事務所」黃耀明會計師，
      持事實欄所示存款證明向經濟部商業司申請公司設立登記
      ，於八十五年五月二十一日核准設立，八十六年一月二十
      日召開董事會（壬○○辭任董事長兼總經理，改由其子癸○○繼任；許淑卿辭任董事，由壬○○之女郭真君接任）
      等事實，業據被告丙○○坦承不諱，並有法華公司股東名
      冊、前開發起人會議紀錄、董事會議事錄及公司申請設立
      相關資料等件影本附卷可稽（見經濟部商業司０四四０．
      ─三八三二０號卷第九、十、十五、二四、一０六、一一
      三頁；以下簡稱商業司卷）。
（二）於上開法華公司申請設立登記期間內，大格公司即於八十
      五年五月六日指派壬○○、洪錦麗、王春源、戊○○、吳
      建瑩、蓋華英、郭晉豪、林明義、許淑卿、陳文賢擔任法
      華公司之法人股東代表，大格公司並於同日所召開之法華
      公司發起人會議中，經選為法華公司之董事及監察人之事
      實，亦有法華公司八十五年五月六日發起人會議紀錄及大
      格公司函在卷足憑（見商業司卷第十、四三頁），而大格
      公司之成立原因，被告丙○○已坦承渠以法華公司特別助
      理戊○○名義成立大格公司等情不諱（見本院九十一年訴
      字第二五七號卷第六一頁），核與證人即大格公司負責人
      戊○○具結證稱：伊曾擔任大格公司董事長，大格公司是
      在八十四年間成立，成立的目的就是為了要投資法華公司
      ，是被告丙○○說要成立大格公司，以後比較好更換投信
      的董、監事，大格公司發起人是七人，都是被告丙○○找
      來的，也是被告丙○○請伊當董事長，伊不清楚大格公司
      如何繳納法華公司的股款，亦不清楚大格公司有無帳簿或
      在哪家銀行開戶，伊有印象大格公司有二位股東是壬○○
      的小孩等語相符（見本院九十一年訴字第二五七號卷第一
      二五至一二九頁），另參酌證人癸○○亦證述：伊從八十
      六年開始擔任法華公司董事長，原來的董事長是（伊父親
      ）壬○○，壬○○對伊說他是信用合作社的主席，而不能
      擔任法華公司的董事長，因被告丙○○有一間公司他去當
      董事長所以他不能兼了，要求伊去當董事長，伊擔任董事
      長期間，法華公司的員工應該都會向被告丙○○報告業務
      ，法華公司員工如果來跟伊講事情的時候，都會說已經向
      被告丙○○報告過了，開董事會之前公司的員工都會印一
      些東西，並會叫伊如何去念，伊沒有支領薪水，平常很少
      到法華公司去，伊不是法華公司實際上負責人，沒有保管
      公司印章，公司大小章是誰保管伊不曉得等情詳實（見本
      院卷四第二至四頁），並佐以證人翁億珍亦證稱：法華公
      司伊知道是被告丙○○與壬○○投資成立的公司等語在卷
      （見本院卷三第一三三之五頁），從而由法華公司上開籌
      備及設立經過，以及董事、監察人之名單及產生方式以觀
      ，對法華公司具有實質控制權之人乃係被告丙○○與壬○○，業臻明確。
（三）八十五年四月之法華公司籌備期間，在東港信合社以法華
      公司籌備處名義辦理開戶，並由被告丙○○指示被告庚○○，自農民銀行前開帳戶轉帳至東港信合社帳戶，再由許
      淑卿於同日將該款以法華公司籌備處名義辦理定期存款（
      詳如附表一所示），即以此定期存款單向東港信合社申請
      擔保質押借款貸出轉匯，再由被告庚○○自帳戶提領現款
      後添加部分現金，或逕以其中部分款項，先後以法華公司
      發起人丑○○、大格公司、龍達公司、甲○○、壬○○等
      名義再存入法華公司籌備處於農民銀行前揭帳戶，並即匯
      往東港信合社法華公司籌備處帳戶，辦理前述定存、質借
      ，其中部分質借款項有再回存於農民銀行前揭帳戶藉以虛
      增丑○○、大格公司、甲○○及壬○○發起資金（龍達公
      司業已繳交全部應繳股款，詳後述），亦有法華公司籌備
      處各於農民銀行帳戶（帳號：三三四八九四）及東港信合
      社帳戶（帳號：一三○四二一）之存摺交易明細影本、東
      港信合社定期存單、東港信合社及農民銀行存款證明書影
      本（見商業司卷第七二至八八頁、臺灣屏東地方法院檢察
      署八十八年偵字第五八七七號卷第十八至二十頁）、農民
      銀行營業部九十二年十月二十九日（九二）農營字第九二
      ０一三００九０八號函附法華公司籌備處帳戶八十五年四
      月十八、十九日存款憑條影本等扣案足憑（見本院卷一第
      二二八至二三五頁），且法華公司前於東港信合社所開立
      之活期存款帳戶二戶（帳號分別為：一三０四二之一０；
      一三０四二之一一號），由卷附交易往來明細表、存單質
      借帳戶對帳單，亦可證法華公司所繳納之貸款利息係以現
      金方式繳付（見本院卷二第一二四、一二八至一五七、一
      六一至二一九頁），而上開以反覆質借虛增發起資金之經
      過，復據證人丑○○證述：伊係法華公司原始發起人股東
      ，認股五百萬股，相當於五千萬元，是翁大銘向伊招募認
      股，股款如何繳納及資金來源伊均不清楚，伊沒有參加法
      華公司發起人會議，伊概括授權翁大銘去處理法華公司事
      宜（見本院卷三第一二九至一三二頁），以及證人甲○○
      證述：翁大銘沒有向伊談到法華公司繳款的事情，伊不知
      道股款何人繳納，也不知道伊名下的法華公司股票在何處
      ，伊第一次聽到法華公司要籌備的事是戊○○告訴伊的，
      伊有與被告丙○○見過面，談到法華公司成立後應該不錯
      ，（被告丙○○）並且有跟伊接觸談到伊擔任原始股東的
      事情，但是伊有告訴被告丙○○伊沒有那麼多錢等語大致
      相符（見本院卷三第一九三至一九八、二００頁），而證
      人壬○○亦自承：伊於八十五年四月二十二日投資法華公
      司之股金四千五百萬元是伊交由許淑卿以伊名義個人借定
      存單質借入股等情屬實（見臺灣屏東地方法院檢察署八十
      八年他字第一六０號卷第六五九至六六六頁），故法華公
      司原始股東丑○○、大格公司、甲○○、壬○○詳如附表
      二所示之應繳股款並未實際繳納之事實，亦堪認定。
（四）至被告丙○○雖辯稱：法華公司原始股東大格公司、甲○○、丑○○及壬○○繳交股款事宜均由壬○○處理，伊不
      知該等股東並未實際繳納應繳股款云云，然查：
    (1)法華公司之原始發起人股東共有十人，分別為：壬○○（
      投資額：四千五百萬元）、甲○○（投資額：七千五百萬
      元）、丑○○（投資額：五千萬元）、郭晉豪（投資額：
      五百萬元）、子○○（投資額：一千萬元）、蔡漢榮（投
      資額：一千萬元）、龍達公司（投資額：二千萬元）、大
      格公司（投資額：一千萬元）、法商農業銀行（投資額：
      一千五百萬元）、法商私人管理銀行（投資額：六千萬元
      ），設立登記及實收資本額均為三億元，有法華公司營利
      事業投資人明細表在卷可資勾稽（見本院卷一第一一０頁
      ），而法華公司之籌備經過，業據證人即法華公司董事長
      特別助理戊○○到庭證稱：伊從法華公司籌備階段八十四
      年年底開始就參與，負責向證期會申請執照及與外國股東
      聯繫，而公司設立登記包括股東繳款、驗資等文件由伊取
      得交給會計師，（法華公司籌設）要先拿到主管機關的准
      許籌設許可函，會召開發起人會議，然後透過發起人會議
      經由所有發起人決定股款繳納期間，然後再通知所有股東
      股款要何時繳納，所以所有發起人都知道股款繳納的期間
      ，且一開始約定繳款時，是繳納到農民銀行，後來才轉到
      東港信合社去辦定存，外商公司的匯款證明、股東名冊、
      繳款書、驗資證明都是透過伊再轉交會計師，投信公司的
      （設立登記）最低資本額是三億元，而法華公司當初成立
      時資本額也是三億元等語詳實（見本院九十一年訴字第二
      五七號卷第一一八至一二四頁），且被告丙○○亦自承：
      伊有參與法華公司的設立，從一開始發起人會議就有參與
      ，在籌備成立過程中，有疑難雜症的問題，伊都會參與（
      見本院卷四第四一頁背面、四二頁），從而法華公司係屬
      投信公司，其成立之法定最低資本額乃係三億元，而被告
      丙○○長期從事股票投資相關事宜，更與壬○○相約籌設
      法華公司，是被告丙○○與壬○○間，就如何籌措法定最
      低三億元資本額之款項來源，應係已有合意後，被告丙○○始行設立大格公司，並推由壬○○擔任法華公司董事長
      兼總經理，而大格公司則以法人名義獲選為董事及監察人
      。
    (2)壬○○雖於法華公司成立後即擔任董事長兼總經理，然其
      就法華公司之經營情形係證稱：伊在法華公司擔任董事長
      兼總經理期間，僅係名義董事長，並未負責法華公司實際
      業務之運作等語在卷（見臺灣屏東地方法院檢察署八十八
      年他字第一六０號卷第六五九至六六六頁），而就法華公
      司從籌備至成立後之實際決策狀況，證人戊○○係證述：
      伊從法華公司籌備階段就開始任職，是被告丙○○找伊去
      參與籌備，法華公司成立後伊擔任董事長特別助理，被告
      丙○○在法華公司擔任顧問，法華公司只有一個顧問，顧
      問負責在公事上與壬○○的互動，且壬○○不在辦公室時
      ，都是被告丙○○負責與壬○○聯絡（見本院卷三第一五
      九、一六一、一六二頁），證人己○○亦證述：伊於八十
      四年底或八十五年初進入法華公司，從事股務工作，伊上
      班期間董事長（即壬○○）不常來上班，董事長都在南部
      （見本院卷三第一五七頁），證人癸○○復證稱：法華公
      司員工向被告丙○○報告業務（見本院卷四第二至四頁）
      ，另衡諸東港信合社於遭中央存保公司實施金融檢查後，
      癸○○即辭去法華公司董事長職務，且法華公司亦遭主管
      機關要求說明定期存款明細，而法華公司繼任董事長王春
      源，就案發後公司重新募集資金及向東港信合社追討定期
      存款等事宜，曾以特急件或傳真文件向被告丙○○報告，
      且其開頭用語為「敬呈李董秀芬姐」、「敬傳李董秀芬」
      ，並於文末署名「愚弟王春源敬拜」、「弟源」等情，此
      有臺灣屏東地方法院於八十九年九月一日搜索被告丙○○
      住所時扣得之傳真信函等文件可憑（見臺灣屏東地方法院
      檢察署九十年偵字第一三二一號卷第一一一至一一三頁）
      ，故被告丙○○與壬○○於八十四年間認成立投信公司募
      集資金從事證券交易有利可圖，然因被告丙○○於八十三
      年間即因違反證券交易法遭羈押，並於八十四年間經提起
      公訴（見本院卷四第四一頁臺灣高等法院被告前案紀錄表
      ），乃推由被告丙○○實際綜理法華公司籌備以迄成立後
      之經營事宜，且為避免遭證券主管機關察覺法華公司係由
      被告丙○○決策業務，被告丙○○乃不對外具名，並由時
      任立法委員之壬○○擔任董事長兼總經理，故被告丙○○
      既為法華公司自籌備以迄成立後之實際負責人，並衡諸附
      表二所示虛增發起資金之金額甚鉅，且被告丙○○為投資
      法華公司所設立之大格公司亦有九百萬元股款未實際繳納
      ，是其辯稱壬○○以定期存單質借方式繳交股款伊不知情
      云云，要屬卸責之詞，自無可取。
    (3)被告丙○○雖另就大格公司部分辯稱：係向翁大銘調借九
      百萬元現金後，併同原有現金一百萬元全額繳清一千萬元
      股款云云，然證人翁億珍就大格公司有無向翁大銘借款乙
      節業已結證：伊於八十五年間於翁大銘處工作，負責秘書
      及助理業務，包含調借款項等事務，伊沒有聽過大格公司
      ，也不確定被告丙○○有與翁大銘討論到調借九百萬元現
      金的事宜，被告丙○○來找翁大銘的時候，除非有翁大銘
      有交待伊處理事情，否則伊都不會進去，至於法華公司的
      資金及流向伊不清楚等語明確（見本院卷三第一三三之三
      至之五頁），是被告丙○○辯稱壬○○以大格公司名義所
      繳九百萬元係伊向翁大銘借款乙節，亦無實證，復審酌大
      格公司係被告丙○○為以法人股東名義入股法華公司始行
      設立，均如前述，則被告丙○○就大格公司並無九百萬元
      資金繳納法華公司認股股款，自是知之甚詳，足認被告丙○○上開辯解，尚與事實有間，要難信實。
（五）至法華公司原始自然人發起股東雖曾為法國農業銀行及法
      商私人銀行日後行使買回權之擔保，而提供九千一百五十
      萬元之可轉讓定期存單予農民銀行以充擔保品之事實，業
      據證人戊○○到庭證述：伊當時負責跟外資股東談，因為
      外資股東希望要有保障才會放心，當時有簽訂外資股東（
      即法商農業銀行及法商私人管理銀行）二年內附買回契約
      ，農民銀行於八十五年四月間的（對外資股東）保證案是
      提出九千一百五十萬元的定存單（予農民銀行）擔任擔保
      品，定存單的資金是所有本國股東繳納後，再以定存單（
      提供農民銀行）擔任擔保品，這筆錢是從法華股東繳款作
      為來源，當時是壬○○帶伊去農民銀行簽約‧‧‧八十五
      年七月壬○○向農民銀行申請減少擔保品，由十足減少為
      三成擔保並取回六張定存單的經過伊不清楚，農民銀行這
      （減少擔保品）過程沒有通知伊等語無訛（見本院卷三第
      一五九至一六一頁），且有農民銀行可轉讓定期存單影本
      六紙及附買回契約在卷足憑（見本院卷三第三至八、七五
      至一一０頁），而該等九千一百五十萬元可轉讓定期存單
      中，雖有六千三百五十萬元於八十五年七月遭壬○○以減
      低擔保品方式由農民銀行取回，僅餘二千八百萬元可轉讓
      定期存單供農民銀行設定擔保，且壬○○所取回之可轉讓
      定期存款單於八十五年七月十二日由壬○○出售予農民銀
      行財務部，並由壬○○取去出售所得六千三百六十六萬四
      千四百五十五元，亦有農民銀行營業部九十二年十月二十
      九日農營字第九二０一三００九０九號函附存戶明細查詢
      表、可轉讓定期存單影本（見本院卷一第二三七至二四四
      頁）、九十四年六月十三日農營字第九四０一三００五一
      一號函附傳票（見本院卷三第四十至五五頁），並據本院
      調取農民銀行營業部壬○○保證業務卷宗核閱屬實，然核
      該六紙農民銀行可轉讓定期存單之用途，既在供農民銀行
      擔保參與認股之外籍法人股東於認股後二年期間內得隨時
      行使買回權，是法華公司本國籍自然人籌措該筆九千一百
      五十萬元，本係用以對外籍法人股東保證之用，客觀上與
      壬○○、甲○○、丑○○及大格公司有無實際繳納附表二
      所示應繳股款，要屬無關，復衡諸該等可轉讓定期存款單
      遭壬○○取回並進而出售之時間，距離法華公司原始發起
      人股東繳款期間時已有數月之久，尚難以壬○○曾自行向
      農民銀行取回並出售部分可轉讓定期存單，而據以推論被
      告丙○○就法華公司前揭發起人股東並未實際繳交附表二
      所示股款乙節並不知情，故被告丙○○執上開可轉讓定期
      存單遭壬○○取回後出售之資金流程置辯，亦無可採。且
      辯護人牛湄湄律師雖具狀請求傳喚農民銀行營業部行員陳
      坤堯、林珍秀，用以查證壬○○於八十五年五月十七日向
      農民銀行營業部辦理九千一百五十萬元保證業務，及嗣後
      於八十七年四月二十四日解除保證之經過（見本院卷一第
      二四三、二四四頁），亦核無調查之必要，附予敘明。
（六）壬○○於法華公司成立後曾將法華公司股份轉讓之事實，
      分別據證人丁○○證述：壬○○曾於八十六年七月十九日
      轉讓二百萬股的原因，是因為翁大銘的秘書乙○○打電話
      給伊說翁大銘要借伊名義登記股份，資金也是乙○○負責
      ，伊沒有拿到股票（見本院卷三第一五三頁）、證人己○○證述：壬○○於八十六年七月十九日轉讓一百五十萬股
      至伊名下，是因為被告丙○○問伊可否借名擔任股東，伊
      有答應，至於辦理股份轉讓的經過伊都不清楚，伊全權授
      權被告丙○○去處理，至八十六年底伊已經從法華公司離
      職，所以伊希望告丙○○把這些股份從伊名下移轉掉，至
      於如何移轉，伊不清楚，伊也不曾持有這些股票（見本院
      卷三第一五五、一五六頁）、證人寅○證述：法華公司壬○○原始股份轉讓至伊名下並於八十八年又轉讓他人之經
      過伊不清楚，是伊在文山國中的同事丁○○辦理轉讓的，
      當初丁○○說公司需要自然人股東，至於是何家公司當時
      丁○○沒有告訴伊，伊都沒有過問股票過戶、用印及保管
      事宜在卷（見本院卷三第二五六、二五七頁），惟法華公
      司本國籍自然人股東前開九千一百五十萬元款項，係作為
      提供外籍法人股東行使買回權擔保所用，詳如前述，是縱
      壬○○因擅自取回部分可轉讓定期存單，而嗣後於八十六
      年間以轉讓法華公司股份方式以資解決，亦無從解免被告
      丙○○之刑事責任。
（七）被告丙○○雖另辯稱：伊未曾於八十六年八月十一日向東
      港信合社貸款二十萬元，由壬○○以伊名義冒貸該二十萬
      元，可證明伊亦係受害人云云，然東港信合社雖曾於八十
      六年八月十一日核貸二十萬元予被告丙○○，並於八十七
      年三月十七日全數清償本息，固有該筆貸款明細查詢表、
      放款對帳單及轉帳傳票在卷（見本院卷三第十六至二十、
      三三至三六頁），但參酌該筆東港信合社二十萬元貸款之
      核撥日期，與本件法華公司股款繳納時間相距已一年有餘
      ，是縱壬○○該筆二十萬元款項係冒用被告丙○○名義申
      貸，亦與被告丙○○本件違反公司法犯行無涉。
（八）另壬○○雖曾以龍達公司名義，而於八十五年四月十九日
      以質借款項存入共計二百萬元至法華公司籌備處前開農民
      銀行帳戶內，業如前述，然查龍達公司係於八十年十二月
      五日設立，且實收資本額為三億一千三百四十萬元，曾應
      募認股法華公司二百萬股，並於八十四年九月三十日先行
      預繳所認應繳股款百分之十即二百萬元，並於同日由世華
      商業銀行民生分行以匯款方式，將該二百萬元匯至法華公
      司籌備處設於第一銀行民生分行第0000000000
      0號帳戶內，且嗣後於八十五年四月十七日再由華南商業
      銀行以匯款方式，將剩餘應繳股款一千八百萬元匯至法華
      公司籌備處設於農民銀行營業部帳戶內之事實，有該公司
      基本資料查詢表、匯款單據在卷可憑（見本院卷一第一０
      六、一０七、一八０、一八二頁），復與第一商業銀行民
      生分行九十二年十月二十一日（九二）一民生字第二四０
      號函附法華公司籌備處帳戶往來明細表互核相符（見本院
      卷一第二二五頁），且證人戊○○亦就龍達公司繳交股款
      經過證稱：龍達公司跟大陸工程公司有關，當初是由大陸
      工程公司副總來繳款等語無訛（見本院九十一年訴字第二
      五七號卷第一二０頁），故足認龍達公司就所認股份之應
      繳股款即二千萬元均已全數繳納，僅其中二百萬元係先行
      預繳而匯至法華公司籌備處之上開第一銀行民生分行帳戶
      內，而壬○○應係為求作業方便，乃另以龍達公司名義存
      入二百萬元至法華公司籌備處之農民銀行營業部帳戶內，
      然龍達公司既已全數繳足二千萬元股款，就壬○○所匯款
      之上開二百萬元部分，要無論以公司股東未實際繳納股款
      而以申請文件表明收足罪之餘地，公訴意旨認龍達公司上
      開二百萬元股款並未實際繳納，尚有誤會。
（九）綜上所論，本件事證明確，被告丙○○前揭辯解，均屬臨
      訟卸責之詞，委無可取，被告丙○○違反公司法犯行，堪
      予認定，應依法論科。
二、查被告丙○○行為後，刑法業於九十四年二月二日修正公布
    ，九十五年七月一日起施行，其中第五十六條關於連續犯之
    規定已刪除，並修正第二條、第二十八條、第三十三條、第
    三十八條、第四十一條、第四十二條、第五十五條及第七十
    四條等規定。按行為後法律有變更者，適用行為時之法律，
    但行為後之法律有利於行為人者，適用最有利於行為人之法
    律，修正後刑法第二條第一項定有明文。此條規定係規範行
    為後法律變更所生新舊法律比較適用之準據法，本身尚無新
    舊法比較之問題，於新法施行後，應一律適用新法第二條第
    一項之規定，為「從舊從輕」之比較，先予敘明。再按本次
    法律變更，比較時應就罪刑有關之共犯、未遂犯、想像競合
    犯、牽連犯、連續犯、結合犯，以及累犯加重、自首減輕暨
    其他法定加減原因（如身分加減）與加減例等一切情形，綜
    其全部罪刑之結果而為比較（最高法院九十五年五月二十三
    日九十五年度第八次刑庭會議決議參照）。經查：
（一）關於共同正犯之規定，修正前刑法第二十八條係規定：「
      二人以上共同實施犯罪之行為者，皆為正犯」，修正後刑
      法第二十八條則規定：「二人以上共同實行犯罪之行為者
      ，皆為正犯」，又修正前刑法第三十一條第一項係規定：
      「因身分或其他特定關係成立之罪，其共同實施或教唆、
      幫助者，雖無特定關係，仍以共犯論」，修正後刑法第三
      十一條第一項則規定：「因身分或其他特定關係成立之罪
      ，其共同實行、教唆或幫助者，雖無特定關係，仍以正犯
      或共犯論。但得減輕其刑」，於本案犯罪事實，被告丙○○與壬○○不論依新舊法均構成共同正犯，適用新法對被
      告丙○○並非較為有利。
（二）關於罰金刑部分，在刑法修正前，罰金刑之貨幣單位原為
      銀元，其最高罰金數額，從各該法條規定，而最低罰金數
      額，則依修正前刑法第三十三條第五款之規定為一元以上
      （貨幣單位為銀元），且若定有罰金刑之論罪法條係於七
      十二年六月二十五日前所制定，而該法條日後均未修正者
      ，得依罰金罰鍰提高標準條例第一條前段規定，就其原定
      數額提高為二倍至十倍，其後修正者則不提高倍數，並依
      現行法規所定貨幣單位折算新臺幣條例第二條規定，以銀
      元一元折算為新臺幣三元；於刑法修正後，因刑法第三十
      三條第五款修正為：「罰金：新臺幣一千元以上，以百元
      計算之。」使得刑法之罰金貨幣單位已由銀元改為新台幣
      ，則罰金刑之貨幣單位，自應配合修正為新臺幣，從而，
      各罪所定罰金刑之最高數額，於刑法修正前、後並無不同
      ，惟修正後刑法第三十三條第五款所定罰金刑最低數額，
      較之修正前提高，自以修正前刑法第三十三條第五款規定
      有利於被告丙○○。
（三）按公司法第九條第三項於八十六年六月二十五日修正公布
      ，於同年月二十七日生效，繼於九十年十一月十二日修正
      公布為第九條第一項，比較修正前後之公司法第九條第三
      項及第一項之規定，其八十六年修正前及修正後之最重及
      最輕本刑均相同，僅將原條文所定之罰金由以銀元計算之
      二萬元修正為以新臺幣計算之六萬元，其餘之法定刑均未
      予修正，惟修正前後之法律既有不同，應認法律有變更，
      且新舊法比較結果，新法並未有利於被告，至九十年十一
      月十二日修正公布為第九條第一項，其罰金刑則大幅提高
      ，是被告丙○○行為後，法律已有變更，依刑法第二條第
      一項前段之規定，自應適用七十二年十二月七日修正後八
      十六年六月二十五日修正前公司法第九條第三項之規定論
      處。
（四）綜上，依整體比較之結果，爰依修正後刑法第二條第一項
      前段之規定，適用行為時即修正前刑法及七十二年十二月
      七日修正後八十六年六月二十五日修正前公司法第九條第
      三項之相關規定予以處斷。
三、按刑法第二百十四條使公務員登載不實事項於公文書罪，須
    一經他人之聲明或申報，公務員即有登載之義務，並依其所
    為之聲明或申報予以登載，而屬不實事項者，始足構成，若
    其所為之聲明或申報，公務員尚須為實質之審查，以判斷其
    真實與否，始得為一定之記載者，即非本罪所稱之使公務員
    登載不實。又公司法第三百八十八條規定「主管機關對於公
    司登記之申請，認為有違反法令或不合法定程式者，應令其
    改正，非俟改正合法後，不予登記。」依上開規定觀之，向
    主管機關申請為股份有限公司設立之登記，其於申請設立登
    記時，主管機關須為實質之審查，以判斷其真實與否，而非
    僅依其申請或聲明即為一定登載之形式審查，則股份有限公
    司負責人明知申請設立登記時，公司應收之股款並未繳足，
    仍以申請文件表明收足而使公務員將此不實事項予以登載，
    應僅成立公司法第九條第三項之罪，無適用刑法第二百十四
    條論罪之餘地（最高法院八十九年度台非字第四六號、九十
    四年台非字第一一七號判決要旨參照）。是核被告丙○○所
    為，係違反七十二年十二月七日修正後八十六年六月二十五
    日修正前之公司法第九條第三項之公司負責人對於公司應收
    之股款，股東並未實際繳納，而以申請文件表明收足罪，起
    訴書認另應論以刑法第二百十四條之使公務員登載不實罪，
    稍有誤會，惟公訴意旨認此部分倘成立犯罪，與前揭論罪科
    刑部分有牽連犯之裁判上一罪關係，爰不另為無罪之諭知，
    附予敘明。被告丙○○利用不知情之黃耀明會計師為前開違
    反公司法之犯行，為間接正犯。查壬○○於本件行為時之法
    華公司設立前，係發起人會議主席及發起人代表，法華公司
    設立後係公司負責人兼總經理，被告丙○○與共同正犯壬○○、許淑卿間，有犯意聯絡及行為分擔，均為共同正犯，雖
    被告丙○○及共同正犯許淑卿均非法華公司負責人，然與公
    司負責人壬○○共同實施犯罪，依修正前刑法第三十一條第
    一項之規定，渠等亦應以共同正犯論。爰審酌被告丙○○於
    設立公司時，明知原始股東壬○○、丑○○、甲○○及大格
    公司均未實際繳納附表二所示股款，竟向主管機關表明業已
    收足資本，因而辦理設立登記，已損及公司之營運，且所虛
    增股本金額匪少及其犯罪之動機、目的、犯罪之手段、分工
    程度、對社會金融秩序所生危害甚鉅及犯後飾詞否認犯行態
    度不佳等一切情狀，量處如主文所示之刑，以示逞儆。
貳、被告庚○○無罪部分
一、公訴意旨略以：被告丙○○於八十四年間，因見經營證券投
    資信託事業可吸收大量資金以操作股票獲利，遂邀壬○○共
    同籌設成立法華公司，於八十四年九月十二日召開發起人會
    議，八十四年九月二十日成立法華公司籌備處，丙○○復於
    八十四年九月二十五日以戊○○為負責人設立大格公司轉投
    資法華公司，以達控制法華公司決策之目的。被告丙○○與
    壬○○、許淑卿竟於八十五年四月間，明知法華公司發起人
    即股東壬○○、甲○○、丑○○、龍達公司及大格公司，均
    未實際繳納股款，竟謀議先將籌得之少部分資金存入法華公
    司籌備處開設於農民銀行之帳戶（帳號：三三四八九四號）
    ，另於東港信合社以法華公司籌備處名義辦理開戶後，由被
    告丙○○指示同具違反公司法實際繳納股款、使公務員登載
    不實事項等犯意聯絡之助理即被告庚○○，自農民銀行該帳
    戶轉帳至東港信合社之法華公司籌備處帳戶（帳號：000
    0000），而由許淑卿於同日將該款以法華公司籌備處名
    義辦理定期存款後，隨即以此定存單向東港信合社申請擔保
    質押借款，許淑卿將該筆定存款全數貸出，匯入人頭帳戶，
    由被告丙○○指示被告庚○○自前述人頭帳戶提現後，再存
    回農民銀行法華公司籌備處帳戶，再由農民銀行該帳戶轉帳
    至東港信合社法華公司籌備處帳戶，辦理前述定存、質借、
    貸出、轉匯、提現、再存回之循環方式，虛增法華公司籌備
    處發起資金至三億元，並取得存款證明以利申請設立法華公
    司，其等方式如下：由許淑卿將質借款項匯至人頭帳戶內，
    繼而或由被告丙○○指示被告庚○○自該等人頭帳戶提領現
    款後添加不明來源資金，或逕以其中部分款項，先後以法華
    公司發起人丑○○、大格公司、龍達公司、甲○○、壬○○
    等名義再存入法華公司籌備處於農民銀行前揭帳戶，並即匯
    往東港信合社法華公司籌備處帳戶，辦理前述定存、質借，
    其中部分質借款項再回存於農民銀行前揭帳戶，嗣於八十五
    年五月九日，檢具農民銀行三千萬餘元及東港信合社二億七
    千萬元之存款證明書，用以表明三億元股款業已全數收足，
    委由不知情之黃耀明會計師，持向經濟部商業司申請法華公
    司設立登記，而由經濟部商業司於八十五年五月二十一日核
    准法華公司之設立登記，因認被告庚○○涉有公司法第九條
    第三項及刑法第二百十四條罪嫌等語。
二、按犯罪事實應依證據認定之，無證據不得認定其犯罪事實，
    刑事訴訟法第一百五十四條第二項定有明文。所謂證據，須
    適於為被告犯罪事實之證明者，始得採為斷罪資料，如未能
    發現相當證據，或證據不足以證明，自不能以推測或擬制之
    方法，以為裁判基礎。
三、公訴人認被告庚○○涉有前揭犯行，無非係以被告庚○○及
    被告丙○○之供述、證人壬○○、許淑卿、戊○○、癸○○
    之證述、法華公司相關業務檢查資料、法華公司登記卷宗及
    法華公司董監事會議紀錄等，為其論據。
四、訊據被告庚○○雖坦承於法華公司原始股東繳款期間，辦理
    法華公司出納業務，並曾以原始發起股東名義以現金存款至
    法華公司籌備處之農民銀行帳戶內，並旋將存入款項匯款至
    法華公司籌備處開設於東港信合社帳戶之事實，惟堅決否認
    有何違反公司法或使公務員登載不實犯行，並辯稱：伊專長
    係紡織，且在八十五年四月間進入法華公司係擔任紡織產業
    之研究員，伊係於法華公司股東繳款日第一天臨時被通知擔
    任出納，並於收到錢當天才被通知向東港信合社辦理定存，
    帳戶亦係當日才告知，伊對法華公司籌資過程完全不知情亦
    未參與，連何人是原始發起人股東伊都不清楚等語。經查：
（一）壬○○、甲○○、丑○○及大格公司等原始股東確有反覆
      質借虛增發起資金之事實，而龍達公司則已繳納全部應繳
      股款，均如前述，而被告庚○○亦坦承曾辦理該等股東以
      現金存款至法華公司籌備處之農民銀行帳戶內，並旋將存
      入款項匯款至法華公司籌備處開設於東港信合社帳戶等情
      屬實（見臺灣屏東地方法院檢察署八十八年他字第一六０
      號卷第六九三、六九四頁、八十八年偵字第五八七七號卷
      第十六、十七頁）。
（二）然被告庚○○於法華公司之任職經過，業據證人戊○○到
      庭證述：被告庚○○是法華公司成立之後才來公司，沒有
      參加發起人會議，也沒有參加公司成立之後的股東會或董
      事會，法華公司成立後被告庚○○係任職基金投資交易等
      語在卷（見本院九十一年訴字第二五七號卷第一二二、一
      二三頁），核與證人即法華公司管理部經理卯○○具結證
      稱：被告庚○○在研究部擔任研究員，是負責紡織類研究
      工作，公司剛成立時財務部沒有人，先調過去兼任出納，
      兼任出納期間是到財務部門人員到職之前的這一段期間，
      被告庚○○不是發起股東，也沒有參加股東會、董事會，
      被告庚○○不用受命於被告丙○○，而是直接對董事長特
      別助理戊○○負責，繳款的部分都是戊○○在負責等情一
      致（見本院卷一第九二至九六頁），復與證人癸○○證述
      ：被告庚○○是在從事研究的部門（見本院卷四第四頁）
      、證人己○○證述：伊記憶中被告庚○○擔任過基金經理
      人及研究部門的工作等語互核相符（見本院卷三第一五七
      頁），是由被告庚○○並未參與法華公司發起人會議，亦
      非法華公司原始股東，則被告庚○○雖曾因兼辦法華公司
      籌備處出納業務，而多次辦理前揭發起股東之鉅額現金存
      款，並旋即將存入現金匯出，但被告庚○○以現金存入及
      嗣後轉匯之農民銀行及東港信合社帳戶，戶名均同為法華
      公司籌備處，客觀上無從以存入鉅額現金並旋即轉匯，遽
      以推論被告庚○○知悉轉匯東港信合社係為虛增發起資金
      ，另審酌被告庚○○並未參與法華公司之籌備，復佐以被
      告庚○○本職乃係產業研究員，僅係臨時兼辦出納業務，
      且職務尚須受上司戊○○之監督，再由被告丙○○於偵審
      中均矢口否認犯行，以及證人壬○○於調查局之證述內容
      均未涉及被告庚○○等情以觀（見臺灣屏東地方法院檢察
      署八十八年他字第一六０號卷第六五九至六六六頁），均
      無從推論被告庚○○與被告丙○○間有何犯意聯絡或行為
      分擔，從而被告庚○○辯稱僅係臨時辦理出納業務並無犯
      罪故意等語，尚堪採信。
（三）至辯護人林銓勝律師雖具狀請求傳訊證人辛○○以查證繳
      款期間保全人員指派事宜、以及請求傳訊證人鍾慧真以查
      明證期會對法華公司業務檢查時壬○○之反應（見本院九
      十年訴字第二五七號卷第六五頁），然本件既無積極證據
      足資證明被告庚○○犯罪，故此部分聲請核無調查之必要
      ；而證人許淑卿於審判外之陳述，業經辯護人否認其證據
      能力，自不得採為論斷之證據，均特予敘明。
五、綜上所述，被告庚○○進入法華公司本係擔任產業研究員，
    僅於籌備期間，臨時兼辦出納業務，然由其所任乃係基層職
    務，且未曾參與法華公司發起人會議，及所現金存入與旋即
    轉匯之銀行帳戶戶名均係法華公司籌備處，均足認被告庚○○辯稱不知有反覆質借虛增發起資金等語，尚堪採信，本件
    公訴人所提出之證據不足以證明被告庚○○有何違反公司法
    或使公務員登載不實犯行，且本院復查無其他積極證據足資
    證明被告庚○○有何公訴人所指犯行，故本件不能證明被告
    庚○○犯罪，自應就被告庚○○部分為無罪之諭知。
據上論斷，應依刑事訴訟法第二百九十九條第一項前段、第三百
零一條第一項，七十二年十二月七日修正後八十六年六月二十五
日修正前公司法第九條第三項，刑法第十一條前段、第二條第一
項前段、修正前刑法第二十八條、第三十一條第一項，判決如主
文。
本案經檢察官戴文亮到庭執行職務。
中    華    民    國   九十五   年  十二  月  二十九  日
                  刑事第十四庭審判長法  官  宋松璟
                                    法  官  李家慧
                                    法  官  劉煌基
附表一：
┌──┬───┬───────┬───────┬────┐
│編號│日  期│存  單  號  碼│金  額（萬元）│存單影本│
│    │      │              │              │（見商業│
│    │      │              │              │司卷頁次│
│    │      │              │              │）      │
├──┼───┼───────┼───────┼────┤
│ １ │4.18.│   TC042800   │  二、三００  │80      │
├──┼───┼───────┼───────┼────┤
│ ２ │4.19.│   TC042799   │  六、０００  │81      │
├──┼───┼───────┼───────┼────┤
│ ３ │4.19.│   TC042798   │  三、九００  │80      │
├──┼───┼───────┼───────┼────┤
│ ４ │4.20.│   TC042774   │  四、八００  │81      │
├──┼───┼───────┼───────┼────┤
│ ５ │4.│   TC042797   │  三、五００  │84      │
├──┼───┼───────┼───────┼────┤
│ ６ │4.│   TC042831   │  一、０００  │81      │
├──┼───┼───────┼───────┼────┤
│ ７ │5.2.│   TC042880   │  一、０００  │82      │
├──┼───┼───────┼───────┼────┤
│ ８ │5.2.│   TC042881   │  一、０００  │82      │
├──┼───┼───────┼───────┼────┤
│ ９ │5.2.│   TC042882   │  一、五００  │82      │
├──┼───┼───────┼───────┼────┤
│ １０ │5.2.│   TC042884   │  二、０００  │83      │
├──┼───┼───────┼───────┼────┤
│  │5.4.│   TC042898   │  一、０００  │此三紙  │
├──┼───┼───────┼───────┤存單係  │
│  │5.4.│   TC042899   │  一、０００  │上述編  │
├──┼───┼───────┼───────┤號5 存  │
│  │5.4.│   TC042900   │  一、五００  │單解約  │
│    │      │              │              │改存；  │
│    │      │              │              │見85頁  │
└──┴───┴───────┴───────┴────┘
附表二
┌───────────────────────────┐
│(1)八十五年四月十八日以丑○○名義共計存入五千萬零一千元│
│  （丑○○認股股款共五千萬元，此部分虛增發起資金五千萬│
│  元）。                                              │
├───────────────────────────┤
│(2)八十五年四月十八日以大格公司名義存入一千萬元（其中九│
│  百萬元係質借所得款項，另一百萬元係大格公司原自有現金│
│  ，故此部分僅虛增大格公司發起資金九百萬元；大格公司認│
│  股股款共計一千萬元）。                              │
├───────────────────────────┤
│(3)八十五年四月十九日以甲○○名義共計存入七千五百萬元（│
│  甲○○認股股款共七千五百萬元）。                    │
├───────────────────────────┤
│(4)八十五年四月二十二日以壬○○名義存入四千五百萬元（郭│
│  廷才認股股款共四千五百萬元）。                      │
└───────────────────────────┘
以上正本證明與原本無異。
如不服本判決，應於判決送達後十日內向本院提出上訴狀 (應抄
附繕本)。
                                    書記官  陳豪達
中    華    民    國   九十五   年  十二  月  二十九  日
附錄論罪法條：
公司法第9條
公司應收之股款，股東並未實際繳納，而以申請文件表明收足，
或股東雖已繳納而於登記後將股款發還股東，或任由股東收回者
，公司負責人各處5 年以下有期徒刑、拘役或科或併科新臺幣
 50萬元以上250萬元以下罰金。
有前項情事時，公司負責人應與各該股東連帶賠償公司或第三人
因此所受之損害。
第1項裁判確定後，由檢察機關通知中央主管機關撤銷或廢止其
登記。但裁判確定前，已為補正或經主管機關限期補正已補正者
，不在此限。
公司之設立或其他登記事項有偽造、變造文書，經裁判確定後，
由檢察機關通知中央主管機關撤銷或廢止其登記。


司法院資訊處製作；財團法人民間司法改革基金會備份。
